臺灣高等法院民事判決  
107年度上字第550號
上  訴  人  倪國棟  
訴訟代理人  林進塗律師           
被  上訴人  徐曉薇  
訴訟代理人  古承軒  
            徐東應  
            陳新佳律師
上列當事人間請求修繕房屋事件，上訴人對於中華民國107年3月
29日臺灣新竹地方法院106年度訴字第362號第一審判決提起上訴
，本院於109年5月13日言詞辯論終結，判決如下：
    主  文
上訴駁回。
第二審訴訟費用由上訴人負擔。
原判決主文第一項更正為：上訴人應容忍被上訴人及被上訴人所
僱請施作工程之人員進入上訴人所有門牌號碼新竹市○區○○路○○
號房屋內，以臺灣區電信工程工業同業公會民國一○九年四月八
日臺區電信會池字第四七七一號鑑定報告書方案一所示按原來建
築設計配管至最下層弱電箱（路徑如附件圖一至六）之修復方式
，就被上訴人所有門牌號碼新竹市○區○○路○○○號房屋之弱電系統
（包括電視、電話、網路、社區對講機等線路）進行修繕工程。
    事實及理由
壹、程序部分
　　按不變更訴訟標的，而補充或更正事實上或法律上之陳述者
    ，非為訴之變更或追加，民事訴訟法第256條定有明文；上
    開規定依同法第463條，於第二審程序準用之。本件被上訴
    人於原審依公寓大廈管理條例第6條第1項第2款、第3項規定
    請求：上訴人應容忍被上訴人進入上訴人所有門牌號碼新竹
    市○區○○路00號房屋（下稱00號房屋）內，以進行被上訴人
    所有門牌號碼新竹市○區○○路000號房屋（下稱000號房屋）
    之弱電系統修繕工程（原審卷二第149頁）；嗣於本院審理
    時，將修繕工程之方式予以特定，而請求：上訴人應容忍被
    上訴人及被上訴人所僱請施作工程之人員進入上訴人所有00
    號房屋內，以臺灣區電信工程工業同業公會（下稱臺灣區電
    信公會）民國109年4月8日臺區電信會池字第4771號鑑定報
    告書（下稱109年4月8日鑑定報告）方案一所示之管線路徑
    及修復方式（即按原來建築設計配管至最下層弱電箱〈路徑
    如附件圖一至六〉，下稱方案一之修復方式），就被上訴人
    所有000號房屋之弱電系統（包括電視、電話、網路、社區
    對講機等線路，下稱系爭弱電系統）進行修繕工程（本院卷
    二第125至126頁），核屬不變更訴訟標的而補充事實上或法
    律上陳述，非為訴之變更或追加，依上開規定，應予准許。
貳、實體部分
一、被上訴人起訴主張：伊所有000號房屋與上訴人所有00號房
    屋（以新竹市東區○○路而言，該房屋係包含其1樓及地下1樓
    ），均位於坤山麗池社區（下稱系爭社區），坤山建設股份
    有限公司（下稱坤山公司）於起造時原設計規劃為1戶，即
    設計有弱電系統線路通過之共用管路，該管路係自現在00號
    房屋地下1樓弱電箱（下稱系爭00號房屋地下1樓之弱電箱）
    延伸至000號房屋內，使弱電系統線路能到達000號房屋。嗣
    於91年8月15日上開房屋分割為現今之000號房屋及00號房屋
    2戶，屬上下樓層關係，000號房屋為樓上，00號房屋為樓下
    ，分別由伊於102年12月間、上訴人於103年7月間各因買賣
    關係輾轉取得所有權，該2戶房屋仍有上開弱電系統共用管
    路相連接之情形。詎自上訴人於104年9月28日至同年10月31
    日在00號房屋進行裝修工程後，000號房屋原均能正常運作
    之系爭弱電系統即於104年10月間訊號中斷，致電視、電話
    、網路、社區對講機等迄今皆無法使用，經伊詢問專業人員
    始發現係因上開弱電線路遭剪斷所致。伊雖曾提出多種修繕
    方案欲解決問題，但均未獲得系爭社區管理委員會（下稱管
    委會）及上訴人之肯認，伊請求管委會召開兩造協調會議，
    上訴人亦拒絕讓伊進入屋內修繕系爭弱電系統，爰依公寓大
    廈管理條例第6條第1項第2款、第3項規定提起本件訴訟等語
    。於原審聲明：上訴人應容忍被上訴人進入上訴人所有00號
    房屋內，以進行被上訴人所有000號房屋之弱電系統修繕工
    程。原審判決被上訴人勝訴，上訴人不服提起上訴，被上訴
    人則於本院更正聲明為：上訴人應容忍被上訴人及被上訴人
    所僱請施作工程之人員進入上訴人所有00號房屋內，以109
    年4月8日鑑定報告方案一之修復方式，就被上訴人所有000
    號房屋之系爭弱電系統進行修繕工程。並答辯聲明：上訴駁
    回。
二、上訴人則以：坤山公司於91年8月15日將000號房屋及00號房
    屋分割為2戶分別出售時，已將2戶之水電瓦斯電信等管線各
    自分開並設立錶箱使用計費，彼此均不相干，可見000號房
    屋已有獨立弱電線路之施作，與原始設計圖無關，000號房
    屋之弱電系統應係在其1樓大門口越過電梯口至樓梯右側牆
    壁之弱電箱（下稱系爭1樓樓梯間之弱電箱），而非自00號
    房屋之弱電管線拉至上層000號房屋連接使用。00號房屋僅
    地下1樓有電信管道間，地面1樓並無公用管道間，000號房
    屋內之弱電箱（下稱系爭000號房屋之弱電箱）所在樑柱雖
    與下方00號房屋1樓之樑柱相銜接，然該樑柱內並無弱電線
    路共用管路存在，若欲借用00號房屋供自己使用之弱電線拉
    線時，必須在00號房屋天花板施作，屬伊之專有部分，且並
    無約定可供他人使用，依公寓大廈管理條例第4條第1項、民
    法第767條規定，他人不得干涉或影響伊對00號房屋所有權
    之行使，被上訴人自無理由要求伊容忍其進入00號房屋，供
    其裝置弱電線路使用。況000號房屋縱未有獨立弱電線路之
    設置，亦應屬坤山公司建築上之瑕疵，被上訴人應向該公司
    主張權利，或向管委會提出申請，經由系爭社區共用部分空
    間內已設置之弱電電信箱予以拉線解決，被上訴人並非無其
    他之解決方法，唯有進入伊住宅一途，其逕行主張進入00號
    房屋以修復系爭弱電系統，並無理由等語，資為抗辯。並上
    訴聲明：㈠原判決廢棄；㈡被上訴人第一審之訴駁回。
三、查被上訴人所有000號房屋，與上訴人所有00號房屋（以新
    竹市東區○○路而言，該房屋係包含其1樓及地下1樓）均位於
    系爭社區，系爭社區之建物均係坤山公司於89年12月18日建
    築完成，上開2房屋原係登記為1戶建物，嗣於91年8月15日
    分割登記為2戶出售，分別由被上訴人於102年12月間、上訴
    人於103年7月間各輾轉取得所有權，現屬上下樓層關係，00
    0號房屋位於樓上，00號房屋位於樓下等情，有建物登記謄
    本及異動索引（原審卷一第18至23、61至62頁），且為兩造
    所不爭執（原審卷一第177至178、191頁、卷二第169頁），
    堪信屬實。
四、被上訴人主張：伊所有000號房屋與上訴人所有00號房屋，
    自起造時即設計有弱電系統線路通過之共用管路，該管路係
    自系爭00號房屋地下室內之弱電箱延伸至000號房屋內，使
    弱電系統線路能到達000號房屋，於91年8月15日上開房屋分
    割為現今之000號房屋及00號房屋2戶，仍有上開弱電系統共
    用管路相連接之情形，惟自上訴人於104年9、10月間裝修00
    號房屋後，000號房屋原均能正常運作之系爭弱電系統線路
    即中斷，迄今仍無法使用，伊自得請求上訴人容忍伊進入00
    號房屋進行修繕等語，為上訴人所否認，並以前詞置辯。經
    查：
　㈠有關000號房屋與00號房屋有無弱電系統共用管路（線）相連
    接之情形：
　⒈被上訴人主張伊所有000號房屋與上訴人所有00號房屋，自起
    造時即設計有弱電系統線路通過之共用管路，該管路係自系
    爭00號房屋地下1樓之弱電箱延伸至000號房屋內，使弱電系
    統線路能到達000號房屋乙節，業據提出系爭社區全區各樓
    層之電信配管昇位圖（圖號T-02，下稱T-02昇位圖）、地下
    1層電信防盜設備配置平面圖（圖號T-09，下稱T-09平面圖
    ）、1層電信防盜設備配置平面圖（圖號T-10，下稱T-10平
    面圖）為證（原審卷一第238至240頁）。證人即管委會總幹
    事廖泰翔亦證稱：00號房屋有2層，位於地下1樓及1樓，T-0
    9平面圖即00號房屋地下1樓之電信防盜設備配置平面圖，其
    弱電箱位於該樓層之樑柱旁，即T-09平面圖面標示B11、B-5
    4之左側塗藍色位置；樓上（即000號房屋）之電信防盜配置
    平面圖即T-10之圖面，在該層房屋樓梯間（即與000號房屋
    同樓層之樓梯間）設有弱電箱，即T-10平面圖標示30x40x10
    之位置，從該圖面所顯示之弱電箱路線來看，該弱電箱為系
    爭社區之休閒中心在使用，看不出上開1樓住戶有使用此弱
    電箱；另T-02昇位圖，其中標示B-54，下方塗藍色之弱電箱
    （該弱電箱即上開所述T-09平面圖之弱電箱），係位於地下
    1樓，其線路係自地下室牽至地上1樓等語（原審卷一第198
    頁），並提出前開T-02昇位圖、T-09、T-10平面圖，且在T-
    10、T-09平面圖上，標示出000號房屋之弱電箱所在之樑柱
    ，及其正下方00號房屋之樑柱所在位置附卷為憑（原審卷一
    第209至211頁）。又原審於106年12月5日會同兩造、證人廖
    泰翔、被上訴人協同之電氣專業人員楊德富至現場勘驗結果
    ：系爭000號房屋之弱電箱位於樑柱上，目前弱電箱蓋子拆
    下，有斷裂之線路外露，另有塑膠管凸出且有割斷之痕跡，
    被上訴人表示000號房屋之弱電線路就是從目前割斷的塑膠
    管拉出來，再拉到各個房間；證人廖泰翔所提出之T-10平面
    圖所示弱電箱（即系爭1樓樓梯間之弱電箱）之位置，位在0
    00號房屋附近之1樓樓梯間，該處有3個箱體，其中各1條線
    路目前係接到管理中心，另各有1條線路目前係斷裂而未接
    線使用；又上訴人之00號房屋，其中位於000號房屋內設置
    弱電箱之上開樑柱之正下方，即00號房屋1樓內之相對位置
    ，為RC主樑柱，因樑柱外表有裝潢用之裝修木板包圍，目前
    自其外觀看不出有線路；而在00號房屋上開RC主樑柱正下方
    之該房屋地下1樓處，亦為RC之柱子，柱內有數根塑膠管，
    並有數條消防線路自前開塑膠管延伸下來；另在上開地下1
    樓樑柱之南側牆壁（與隔鄰15號房屋交界處）有弱電箱，箱
    內僅有中華電信線路亦可作網路線使用，無第4台及監視器
    線路；而於前開地下1樓樑柱之北側牆壁靠西側位置（其上
    方之相對位置係位於000號房屋靠北面之牆壁）亦有一弱電
    箱，裏面有廣播喇叭、電話線、110V之弱電線，目前看來部
    分剪斷、部分則有接出線路，例如廣播喇叭有接出三組等情
    ，有當日勘驗筆錄及現場照片附卷可稽（原審卷二第21至40
    頁）。是觀諸證人廖泰翔前開之證述，及原法院履勘所得之
    000號房屋及00號房屋上開之樑柱及弱電箱，與系爭1樓樓梯
    間之弱電箱之相對位置，再比對T-02昇位圖、T-09、T-10平
    面圖所設計之弱電管路，可知系爭1樓樓梯間之弱電箱起造
    時並未設計由000號房屋使用（見原審卷一第238頁T-02昇位
    圖、第240頁T-10平面圖），目前亦為系爭社區休閒中心拉
    線使用，而於起造時係設計自00號房屋地下1樓編號為B-54
    旁之弱電箱往右再往上沿樑柱拉線延伸至1樓以上標示有圓
    圈T即電話出線插座（屬弱電線路插座，見原審卷一第238頁
    T-02昇位圖、第239頁T-09平面圖、第240頁T-10平面圖），
    又依現場勘驗000號房屋弱電系統於斷訊前未有連接系爭1樓
    樓梯間之弱電箱情形，且其弱電系統管路顯係由下方沿樑柱
    往上延伸到達系爭000號房屋之弱電箱，足認被上訴人主張0
    00號房屋之弱電線路，於建商89年間起造及其後於91年間分
    割登記為000號房屋及00號房屋2戶時，均係經由系爭00號房
    屋地下1樓之弱電箱拉出之線路，往上沿該房屋1樓樑柱，再
    往上延伸至位於其正上方之系爭000號房屋樑柱上之弱電箱
    ，使弱電系統線路能到達000號房屋，上開2房屋原係共用弱
    電管路等情，應屬有據。上訴人抗辯於91年間分割登記為2
    戶後，000號房屋之弱電系統應係在系爭1樓樓梯間之弱電箱
    ，而非自00號房屋之弱電管線拉至上層000號房屋連接使用
    云云，並無依據，要無足採。
　⒉又本件囑託臺灣區電信公會鑑定結果為：依照原始設計之昇
    位圖及平面圖，000號房屋之弱電系統的路徑是往下1層，並
    非通往該層門口樓梯間之弱電箱（詳如附件P-1、P-2之標示
    說明）。又如T-02昇位圖所示，000號房屋的弱電管路是往
    下1樓層，且原先規畫並非做為公寓住宅用，所以管路不會
    配到該層樓梯間之弱電箱，2樓以上及1樓非店鋪住宅弱電管
    路才會配到樓梯間之弱電箱（見附件P-1之標示說明）。依
　　T-10平面圖所示，000號房屋（H戶)的弱電管路是通往下1樓
    層（紅色虛線框內），沒有像G戶一樣，有通往樓梯間的管
    路標示（見附件P-2之標示說明）。000號房屋之弱電管路（
    線）是在樓下天花板頂板遭截斷（詳如附件P-3至P-10之標
    示說明）。經過進行000號房屋內弱電管路路徑檢查，對講
    機、電話、電視線路是集中T-10平面圖柱子的接線盒，集結
    後往下（確定沒有往該層樓梯間箱子），原來有1根管路朝
    下（見附件P-3、P-4之標示說明）。原來截斷的塑膠管，應
    該是從下方抽掉，不可能從樓上抽掉塑膠管，因為接線盒長
    度不夠高，無法拔出管子（見附件P-7之標示說明）。000號
    房屋之弱電系統管線是直接通過樓地板往下層天花板（見附
    件P-9之標示說明）等情，有該公會108年10月23日臺區電信
    會池字第4711號鑑定報告書（下稱108年10月23日鑑定報告
    ）可稽（本院卷一第334至359頁），亦認定000號房屋之弱
    電系統原始設計及分割為2戶後之實際上路徑均是往下至00
    號房屋內弱電箱，並非通往系爭1樓樓梯間之弱電箱，益徵
    被上訴人主張兩造房屋確有弱電系統共有管路（線）相連接
    之情形，應屬可採。
　㈡有關被上訴人依公寓大廈管理條例第6條第1項第2款、第3項
    規定，請求上訴人容忍其進入00號房屋內，以109年4月8日
    鑑定報告方案一之修復方式，就000號房屋之系爭弱電系統
    進行修繕工程，是否有據：
　⒈按公寓大廈管理條例第6條第1項第2款、第2項、第3項分別規
    定「住戶應遵守下列事項：二、他住戶因維護、修繕專有部
    分、約定專用部分或設置管線，必須進入或使用其專有部分
    或約定專用部分時，不得拒絕」、「前項第2款至第4款之進
    入或使用，應擇其損害最少之處所及方法為之，並應修復或
    補償所生損害」、「住戶違反第1項規定，經協調仍不履行
    時，住戶、管理負責人或管理委員會得按其性質請求各該主
    管機關或訴請法院為必要之處置」。是以被上訴人為修繕設
    置管線，而有進入及使用上訴人所有專有部分即00號房屋之
    必要時，其請求方案為損害最少之處所及方法時，依法即應
    准其請求。
　⒉本件被上訴人所有000號房屋內之系爭弱電線路，於房屋起造
    及分割為2戶時，均係經由系爭00號房屋地下1樓之弱電箱拉
    出之線路，往上延伸至000號房屋，該2房屋係共用弱電管路
    ，然於00號房屋天花板頂板遭截斷等情，已如前述，足見00
    0號房屋現無法與00號房屋共用弱電管路。衡諸系爭弱電系
    統關乎000號房屋電視、網路、對講機等設備之使用，自104
    年10月起斷訊迄今，已多年未能使用，對被上訴人之生活業
    已造成相當之不便，亟需儘快恢復其弱電系統等情，應認被
    上訴人主張伊有進入及使用00號房屋專有部分，進行其弱電
    系統線路修復、裝設之必要乙節，確屬有據。又被上訴人主
    張上訴人經伊多次請求並經協調，仍不同意伊進入及使用00
    號房屋專有部分以修復系爭弱電系統等情，業據提出律師函
    、系爭社區管委會協調會議通知及會議記錄為憑（原審卷一
    第24至41頁），且為上訴人所不爭執（本院卷二第13頁）。
    被上訴人請求以109年4月8日鑑定報告方案一之修復方式為
    之，即按原來建築設計配管最下層弱電箱（路徑如附件圖一
    至六），有上開鑑定報告可稽（本院卷二第69頁），審酌兩
    造房屋自89年起造時，乃至91年分割為2戶，迄至系爭弱電
    系統於104年10月遭截斷前，000號房屋向與00號房屋共用弱
    電管路，並無任何變動，且與原始建築設計相符，而被上訴
    人為修復系爭弱電系統，依上開鑑定報告附件圖一至六之方
    式配管連結至00號房屋地下1樓弱電箱，可儘量依原有弱電
    系統路徑施工，不需打鑿太多，堪認係最短距離，況弱電管
    路沿00號房屋天花板及樑柱隔板後面裝置（見附件圖一至六
    ），並未過於影響上訴人室內空間之使用，自應係損害最小
    之處所及方法，則依上開規定，上訴人即不得拒絕被上訴人
    進入及使用其專有部分。上訴人雖抗辯依公寓大廈管理條例
    第4條第1項、民法第767條規定，他人不得干涉或影響伊對0
    0號房屋所有權之行使，被上訴人自無理由要求伊容忍其進
    入00號房屋，供其裝置弱電線路使用云云，惟公寓大廈之區
    分所有權人，對其專有建物所有權能之行使、保護及排除他
    人之干涉，並非毫無限制，如於符合上開公寓大廈管理條例
    第6條第1項第2款、第3項規定之情形時，所有權人權利之行
    使即應退讓而受到限制，縱有損害，亦屬修復或補償上訴人
    之問題，是上訴人此部分所辯，並非可採。上訴人另抗辯應
    依上開鑑定報告方案二之修復方式，即直接由000號房屋配
    管至屋外樓梯間弱電箱（指系爭1樓樓梯間之弱電箱，見本
    院卷二第69至70頁）之損害較小替代方案云云，惟查上訴人
    所主張前開方案二，須使用系爭社區之共用部分，即打鑿樓
    梯間地板，及配管與再重鋪設磁磚，費用較高（本院卷二第
    71頁），且依公寓大廈管理條例第11條、第23條、第33條等
    規定，須經一定比例的區分所有權人同意方得為之，而被上
    訴人就前開方案二曾於107年3月間向管委會提出申請，經管
    委會於同年3月26日、28日及4月7日召開事前說明會，嗣後
    向區分所有權人會議提案，並遭區分所有權人會議於同年4
    月21日決議不通過，亦有上開事前說明會公告、簽到表、會
    議記錄及區分所有權人會議記錄足稽（本院卷一第457至459
    頁、卷二第135至143頁），基上可知方案二已經區分所有權
    人會議否決，且需變更共用部分使用現狀，實際施作需相當
    之勞費，均較依000號房屋之系爭弱電系統原經由00號房屋
    地下1樓弱電箱拉線之方案一方式，對區分所有權人所生損
    害更大，尚非可取。從而，被上訴人主張依公寓大廈管理條
    例第6條第1項第2款、第3項規定，請求上訴人容忍其進入及
    使用00號房屋專有部分，以109年4月8日鑑定報告方案一之
    方式修復系爭弱電系統，應屬有據。
五、綜上所述，被上訴人依公寓大廈管理條例第6條第1項第2款
    、第3項規定，請求上訴人應容忍被上訴人及被上訴人所僱
    請施作工程之人員進入上訴人所有00號房屋內，以109年4月
    8日鑑定報告方案一之修復方式，就被上訴人所有000號房屋
    之系爭弱電系統進行修繕工程，為有理由，應予准許。原審
    為上訴人敗訴之判決，核無不合。上訴意旨指摘原判決不當
    ，求予廢棄改判，為無理由，應予駁回。並更正原判決主文
    第一項如主文第三項所示。
六、本件事證已臻明確，兩造其餘之攻擊或防禦方法及所用之證
    據，經本院斟酌後，認為均不足以影響本判決之結果，爰不
    逐一論列，附此敘明。
七、據上論結，本件上訴為無理由，依民事訴訟法第449條第1項
    、第78條，判決如主文。
中　　華　　民　　國　　109 　年　　6 　　月　　3 　　日
                  民事第十四庭
                        審判長法  官  蔡和憲 
                              法  官  藍家偉
                              法  官  蕭清清
正本係照原本作成。
如不服本判決，應於收受送達後20日內向本院提出上訴書狀，其
未表明上訴理由者，應於提出上訴後20日內向本院補提理由書狀
（均須按他造當事人之人數附繕本）上訴時應提出委任律師或具
有律師資格之人之委任狀；委任有律師資格者，另應附具律師資
格證書及釋明委任人與受任人有民事訴訟法第466 條之1第1項但
書或第2項（詳附註）所定關係之釋明文書影本。如委任律師提
起上訴者，應一併繳納上訴審裁判費。
中　　華　　民　　國　　109 　年　　6 　　月　　3 　　日
　　　　　　　　　　    　　　書記官  強梅芳
附註：
民事訴訟法第466條之1（第1項、第2項）：
對於第二審判決上訴，上訴人應委任律師為訴訟代理人。但上訴
人或其法定代理人具有律師資格者，不在此限。
上訴人之配偶、三親等內之血親、二親等內之姻親，或上訴人為
法人、中央或地方機關時，其所屬專任人員具有律師資格並經法
院認為適當者，亦得為第三審訴訟代理人。